臺灣高等法院刑事裁定
109年度抗字第1418號
抗  告  人  
即受戒治人  王水航




                （現於法務部○○○○○○○○戒治中）
上列抗告人因聲請提審案件，不服臺灣臺北地方法院中華民國10
9年8月4日裁定（109年度提字第45號），提起抗告，本院裁定如
下：
    主  文
抗告駁回。                                              
    理  由
一、原裁定意旨略以：聲請人即受戒治人王水航係因違反毒品危
    害防制條例案件，經原審法院以109年度毒聲字第105號裁定
    令入戒治處所強制戒治，可見聲請人係因受法院裁定而入戒
    治處所執行之受戒治人，即係「經法院裁判而剝奪人身自由
    」者，其所為提審之聲請，顯與提審法第1條第1項所定之聲
    請提審要件不符，應依同法第5條第1項（漏載但書）第5款
    規定，以裁定駁回等語。
二、聲請人抗告意旨略以：我沒有施用第二級毒品，卻被強制戒
    治，原審法院109年度毒聲字第105號裁定無事實依據，應屬
    無效，檢察官開立執行指揮書無法源依據，原裁定明顯有誤
    ，請求撤銷等語。
三、按人民被法院以外之任何機關逮捕、拘禁時，其本人或他人
    得向逮捕、拘禁地之地方法院聲請提審。但其他法律規定得
    聲請即時由法院審查者，依其規定，提審法第1條第1項定有
    明文。依其立法意旨，提審係人民受法院以外之任何機關逮
    捕、拘禁時，得立即請求法院聽審，由法院即時審查其逮捕
    、拘禁之合法性。是以，反面以觀，如係經法院裁判而剝奪
    其人身自由者，例如依各審級法院之判決、裁定（含已確定
    及未確定）或處分所為之逮捕、拘禁，因已符合法官保留原
    則，自無提審之必要（最高法院106年度台抗字第1051號裁
    定意旨參照）。
四、經查，聲請人前因施用第一級毒品案件，經原審法院以108
    年度毒聲字第238號裁定施以觀察、勒戒，聲請人不服，提
    起抗告，經本院以109年度毒抗字第3號裁定駁回，又於觀察
    、勒戒後，經法務部○○○○○○○○附設勒戒處所認其有繼續施用
    毒品傾向，而由原審法院以109年度毒聲字第105號裁定令入
    戒治處所強制戒治，雖該裁定主文及理由誤載為聲請人施用
    第二級毒品，但經聲請人抗告後，仍由本院認原審法院裁定
    更正即可，不影響其理由及結論，故於民國109年8月26日以
    109年度毒抗字第142號裁定駁回聲請人之抗告。從而，聲請
    人之所以於勒戒及戒治處所先後接受觀察、勒戒及強制戒治
    程序而人身自由因此受到拘束、剝奪，皆係基於原審法院之
    上開毒聲裁定，並非「被法院以外之任何機關逮捕、拘禁」
    ，亦非聲請人抗告狀所言遭檢察官非法羈押，原審法院因而
    認其聲請提審與提審法第1條第1項所定之聲請提審要件不符
    ，應依同法第5條第1項但書第5款規定裁定駁回其提審之聲
    請，依據前揭說明，經核於法並無違誤，本件抗告，核無理
    由，應予駁回。
五、據上論斷，應依刑事訴訟法第412條，裁定如主文。
中　　華　　民　　國　　109 　年　　8 　　月　　31　　日
                    刑事第八庭  審判長法  官  陳世宗
                                      法  官  周明鴻
                                      法  官  吳勇毅
以上正本證明與原本無異。
不得再抗告。
                                      書記官  許家慧
中　　華　　民　　國　　109 　年　　9 　　月　　1 　　日